最高法院刑事判決　　　　　　一○○年度台上字第二三五七號
上　訴　人　台灣高等法院台中分院檢察署檢察官　
被　　　告　李金賢
上列上訴人因被告違反毒品危害防制條例案件，不服台灣高等法
院台中分院中華民國九十八年十二月三十一日第二審判決（九十
八年度上訴字第二五二九號，起訴案號：台灣苗栗地方法院檢察
署九十八年度偵字第三一七四號），提起上訴，本院判決如下：
    主  文
原判決撤銷，發回台灣高等法院台中分院。
    理  由
本件原判決以公訴意旨略以：被告李金賢明知第三級毒品愷他命
，係管制之毒品，不得非法販賣，竟基於意圖販賣愷他命以營利
之犯意，向不詳年籍姓名之成年人，以不詳之價格購入愷他命後
，先自行分裝，再於電腦網路聊天室內，自稱「仔仔」，而於民
國九十七年十月中旬某日凌晨三、四時許，在該聊天室內認識駱
俞中後，以不知情之廖○峰（人別資料詳卷）所有之09******67
號行動電話（詳細電話號碼詳卷）與駱俞中聯絡至苗栗縣後龍鎮
火車站見面，再邀約不知情之廖○峰陪同前往後，以新台幣（下
同）五百元之價格，販賣愷他命一包予駱俞中，並收取駱俞中所
交付之五百元。因認被告涉有毒品危害防制條例第四條第三項販
賣第三級毒品之罪嫌云云。惟經審理結果，認不能證明被告犯罪
，因而維持第一審諭知被告無罪之判決，駁回檢察官在第二審之
上訴，固非無見。
惟按：審理事實之法院，對於被告有利及不利之卷內證據，均應
一併加以注意，並綜合全部證據資料，本於經驗及論理法則定其
取捨而為判斷，倘為無罪之判決，亦應詳述其全部證據取捨判斷
之理由，否則即有判決理由不備之違法。又證據之證明力，固由
法院本於確信自由判斷，惟不得違背經驗及論理等證據法則。再
所謂「補強證據」，係指除該供述本身外，其他足以佐證該供述
確具有相當程度真實性之證據而言，所補強者，不以事實之全部
為必要，祇須因補強證據與該供述相互印證，依社會通念，足使
犯罪事實獲得確信者，即足當之；且證人之陳述部分前後不符，
或相互間有所歧異時，究竟何者為可採，法院仍應本其自由心證
予以斟酌，非謂一有不符或矛盾，即應認其全部均為不可採信。
經查：(一)、本件證人即少年駱俞中於九十八年三月二日少年法院
調查時證稱：「我和少年（指廖○峰）見過三次面，最後一次沒
有買毒品，只有向少年買過二次毒品，第一次是買愷他命五百元
，在後龍火車站買的。」「第一次我在網路上遇到一個人，我不
記得他的名字，我們約好見面的地方，後來時間過了很久，我們
又約在後龍火車站，和我通電話的人有出現，後來少年也出現。
」「（如何知道是不同的人？）因為有二個人在我面前，我拿完
要的東西付了錢就走了，我沒有注意他們長相，後來這段時間我
和少年通電話，所以我和少年比較熟，另外一個就沒有。」「（
第一次是否購買愷他命五百元？）是，應該是０．六公克，我一
次就用完。」「（第一次購買的時間？）要看筆錄。」「（筆錄
記載九十七年十月中旬某一天凌晨四點，是否是這個時間？）是
。」等語（見偵字第三一七四號卷第五頁背面、第六頁）；於九
十八年五月二十七日在警詢中陳稱：「（你於九十八年三月二日
在台灣苗栗地方法院少年法庭所述是否實在？）均實在。」「（
妳與廖○峰於庭訊供稱於九十七年十月中旬某一天凌晨四點在後
龍火車站由廖○峰陪同另名男子，由該名男子販賣愷他命五百元
０．六公克給妳，是否屬實？）是。」「（妳是否認識該名男子
？）我不認識，是在網路上約定時、地交易。」等語（見偵字第
三一七四號卷第十三、十四頁），嗣於九十八年七月二十七日在
檢察官偵查中復證稱：「（與李金賢認識多久？）我們算起來算
是不認識，我是因為透過網路跟他認識，再電話聯絡，約在後龍
火車站見面，第一次跟他買一包愷他命五百元，我只有跟他買過
一次。」「（當時是誰陪李金賢到後龍火車站賣你愷他命？）廖
○峰。」「（你在當天之前就已經認識廖○峰？）沒有，我是跟
李金賢聯絡那一天，廖○峰陪李金賢到後龍火車站，當天才認識
。」「（當天他們有自我介紹叫什麼名字？）沒有。我只知道當
天交給我愷他命的人，他說他叫『仔仔』，當天我沒有跟廖○峰
講話。」「（後來第二次怎會知道用何種方式跟廖○峰聯絡？）
因為第一次李金賢就是用廖○峰電話打給我，電話號碼忘記了，
所以我一直認為廖○峰是李金賢，但是經過電話交談之後，才知
道廖○峰是另外一個人。」「（所以當天實際上賣你愷他命的人
是李金賢？）是。」等語（見偵字第三一七四號卷第二十七、二
十八頁），均一再指稱其前往後龍火車站之目的係欲購買毒品，
而當時前往者共有二名男子，分別係被告及廖○峰。嗣於第一審
審理時仍證稱：「（妳認識在庭的被告嗎？）不認識。」「（妳
以前見過他嗎？在哪裡？）之前第一次見過，在後龍火車站。」
「（妳跟他為何在後龍火車站見過？）我們是電話聯絡相約在後
龍火車站。」「（是否可以說明電話聯絡的情況？）我們在網路
上認識，問對方是否有愷他命或是搖頭丸之類的毒品，然後相約
在後龍火車站。」「（妳如何認識他？請說明你們聊天的情況詳
細敘述？）我當初在網路上直接詢問，這個東西他們在網路上有
代號比如說衣服跟褲子，我的ID是說我要買衣服跟褲子，然後對
方就搭腔。」「（他如何搭腔？）就說他有啊。」「（妳說的對
方為誰？）他的代號為『仔仔』，我就問說多少錢，你住在哪裡
，幾歲，開始聊天。」「後來講到後面，我問他現在這個行情怎
麼賣。」「（他說的行情怎樣？）一支五百。」「（妳去後龍火
車站經歷及看到什麼？）我看到二個男生騎摩托車來，我就在後
龍火車站等，騎摩托車的是廖○峰，被載的是他（指被告），一
下車他就拿東西給我。」「（誰拿給妳？）就他（手指在庭被告
）。」「（拿什麼給妳？）愷他命。」「（妳有當場交付錢嗎？
）有，交付五百元。」「（他拿愷他命給妳，妳將錢交給他的時
候，廖○峰在哪裡？）他去上廁所。」「（所以廖○峰沒有看到
你們交易的過程？）我不知道他有沒有看到，當下來的時候二個
人，當我要離開的時候，被告在這裡，廖○峰去洗手間。」「（
妳跟他交易一次愷他命之後，是否有再聯絡往來嗎？）有要聯絡
，但是找不到這個人。」「（所以妳在後龍火車站是第一次與被
告見面？）是。」「（當時光線有很好嗎？）左手邊是舊的火車
站，那邊有光線照下來。」「（你可以清楚辨識他的臉？）對。
」「（他當時有戴帽子？眼鏡？）沒有。」「（所以你剛才回答
檢察官、辯護人的問題都是說你可以確認當天跟你交易毒品的是
當庭的被告？）是。」等語（見第一審卷第四十五至六十頁），
亦堅指交付毒品者係被告李金賢。(二)、少年廖○峰於少年法庭調
查時供稱：「第一次我沒賣，我只是陪同另一個人過去，那個人
姓名李金賢，第一次是李金賢賣給駱俞中，李金賢住竹南，我不
知道地址，不記得他的電話，手機裡面有李金賢的電話，李金賢
綽號『仔仔』或是『阿賢』。」「那時我在家裡玩電腦，他說有
妹要東西，他請我一起過去看妹好不好看，第一次愷他命是李金
賢交給駱俞中，錢也是李金賢收走。」「（李金賢年籍？）七十
三年九月二十日出生，因為九二○翻成『就愛妳』，所以我記得
他的生日。」「（為何駱俞中第二次向你買毒品？）因為李金賢
都是用我的手機，李金賢的手機是預付卡，我的是月租費，所以
李金賢都會用我的手機，我是辦遠傳門號，同一家門號前五分鐘
通話免費，所以只要李金賢要打遠傳、和信的門號就會向我借手
機。」「（第二次是否你賣毒品給駱俞中？）是，第一次走了以
後，駱俞中打電話給我，我們越聊越熱，駱俞中問我有沒有東西
可以拿，我說有，後來就拿愷他命給駱俞中。」「（是否可以配
合警察追查李金賢？）我怕他報復。」等語。就此，證人駱俞中
亦證稱：「（少年所言是否實在？）是，我把錢交給另一個人。
」等語（見偵字第三一七四號卷第七頁背面、第八頁），於檢察
官偵查中，廖○峰亦證稱：「我在家玩電腦，李金賢說要帶我去
看妹，就帶去後龍火車站，到了之後，我就去廁所，我出來後，
李金賢就跟我說可以走了。」等語（見同上偵查卷第二十六頁）
。核與證人駱俞中所證第二次再以電話聯絡欲購買毒品時，始知
之前經由網路聯絡而與之為毒品交易之自稱「仔仔」者並非廖○
峰等詞，尚無牴觸。則縱駱俞中於少年法庭調查及警詢時稱沒有
注意長相，無法指認交付毒品者係被告，廖○峰於少年法院所證
是否仍不足為駱俞中證述之補強證據，即非無再研求之餘地。(三)
、被告於第一審法院亦供稱：「（你在電腦網路聊天室是否自稱
『仔仔』？）是，是我的代號。」「（認識廖○峰？）認識。」
「（你是否用過他的行動電話？）幾乎都是用他的，號碼為０九
八九，後面忘記了。」「（你跟廖○峰何交情？為何用他的電話
？）我都是用易付卡，他是遠傳門號，網內互打五分鐘免費。」
「（檢察官起訴書所載時間，你有跟廖○峰去後龍火車站嗎？）
我們去過後龍火車站好幾次，跟女孩子見面多次，都是不同的女
孩……。」「（當天約廖○峰去看駱俞中的情形？）那天我去網
咖上網聊天，就有一個女孩聊的蠻來的，那就聊，他說他要唱歌
，我們就約在後龍火車站……。」「（你當天如何約廖○峰？）
每次都有約。」「叫他騎摩托車載我，我自己有摩托車，但是我
希望有人陪。」等語（見第一審卷第十六、十七、七十四頁），
除坦承在電腦網路聊天室中以「仔仔」自稱外，並坦承曾與廖○
峰一同前往後龍火站與在網路上結識之女子見面等情，核與證人
駱俞中所證其係經電腦聊天室認識綽號「仔仔」之男子後，約在
後龍火車站見面購買毒品之情節相符，亦與證人廖○峰所證被告
向其借用行動電話及應被告之邀一同前往後龍火車站交付毒品過
程一致。原判決就上開不利於被告之證據未予以綜合判斷，詳為
勾稽，說明其取捨，徒以證人駱俞中於少年法庭及警詢所證與其
在法院審理時所為明確指認先後不盡一致，即全部摒棄不採，遽
謂不能證明被告犯罪而為被告有利之判決，非但有理由不備之違
法，採證亦違證據法則。檢察官上訴意旨執以指摘，非無理由，
應認原判決有撤銷發回之原因。
據上論結，應依刑事訴訟法第三百九十七條、第四百零一條，判
決如主文。
中    華    民    國  一○○  年    五    月   十一   日
                      最高法院刑事第七庭
                          審判長法官  邵  燕  玲  
                                法官  李  伯  道  
                                法官  孫  增  同  
                                法官  李  嘉  興  
                                法官  洪  昌  宏  
本件正本證明與原本無異
                                      書  記  官  
中    華    民    國  一○○  年    五    月   十八   日
                                                      v